【裁判字號】    89,台上,3307
【裁判日期】    890608
【裁判案由】    違反毒品危害防制條例
【裁判全文】
最高法院刑事判決                              八十九年度台上字第三三○七號
    上  訴  人  乙○○
    選任辯護人  曾劍虹律師
                林雪娟律師
    上  訴  人  甲○○
右上訴人等因違反毒品危害防制條例案件，不服台灣高等法院高雄分院中華民國八十
九年三月三十一日第二審更審判決（八十八年度上重更(一)字第一九號，起訴案號：台
灣高雄地方法院檢察署八十六年度偵字第二九七六六號、八十七年度偵字第九六一號
），提起上訴，本院判決如左：
    主  文
原判決撤銷，發回台灣高等法院高雄分院。
    理  由
本件原判決認定上訴人乙○○、甲○○共同先於民國八十六年七月間，推由乙○○出
面向緬甸毒梟吳恩輪購得毒品海洛因磚十塊（每塊重約三百五十公克），並利用進口
生鮮活螃蟹快速通關檢查之便，自緬甸將上開十塊毒品海洛因磚夾藏於螃蟹內混充闖
關，由桃園中正國際機場入境來台，將毒品海洛因私運進入我國境內，再委由中正國
際機場外不知情之回頭貨車司機，將上開藏有毒品海洛因磚之螃蟹載至中山高速公路
嘉義交流道下，由甲○○出面在該處取貨後，將夾藏其中之毒品海洛因磚交予乙○○
，再由乙○○交予綽號「大頭」之男子許德強販賣予他人圖利，販賣毒品所得由綽號
「大頭」之男子許德強交予乙○○，再由乙○○及甲○○朋分，乙○○共計取得新台
幣（下同）二百五十萬元，甲○○則分得五十萬元。嗣乙○○、甲○○復共同承前開
私運毒品販賣圖利之概括犯意，再以同一手法，於同年十二月二十四日，自緬甸將海
洛因磚三十六塊（淨重一二七二二點○九公克，純質淨重一○二二三點四七公克），
私運進入來台，甲○○於取貨時，為警查獲等情，因而撤銷第一審關於上訴人等部分
之科刑判決，改判依想像競合犯及牽連犯關係，從一重各論處上訴人等共同連續販賣
毒品罪刑（乙○○處死刑，甲○○處無期徒刑，均褫奪公權終身），固非無見。
惟查：(一)關於第一次販賣毒品之數量，乙○○自始固即供稱係販賣海洛因磚十塊，惟
甲○○於高雄縣調查站供稱：「前一次係在八十六年七、八月間以同樣方式進口了十
七、八塊海洛因磚，且均已順利脫手」，嗣於偵查中又稱：「第一次是今年（八十六
年）夏天，不知道是六、七月還是七、八月間，也是進口螃蟹夾帶毒品約十七、八塊
海洛因磚，每塊九兩三」「（第一次接幾塊海洛因﹖）約十八塊，大小與本次一樣，
也用膠帶包裝，藏在螃蟹裏，也是在同一地點接貨」（以上見偵字第二九七六六號卷
第十五頁背面、五十三頁背面、一○一頁正面），原判決採信乙○○之供詞，認定上
訴人等第一次販賣毒品之數量為海洛因磚十塊，惟對於甲○○前述所供第一次販賣海
洛因磚之數量為十七、八塊，何以不足採信，並未說明其理由，尚嫌理由不備。(二)上
訴人等一再辯稱前後二次之私運毒品進口販賣，均由綽號「大頭」之許德強主導，甲
○○且稱第一次領得之海洛因磚，係送至高雄縣鳳山市○○○○街許德強租屋處交予
許德強，第二次之匯款至侯泰生帳戶，亦由許德強囑其匯款等語（見原審上重訴卷(一)
第一七六頁背面，上重更(一)卷(一)第五十五、五十六、九十五頁），究竟第一次之私運
毒品入境，係由何人報關、提領﹖其數量為何﹖由何人出售毒品﹖販賣毒品所得款項
如何分配﹖事關待證事項，實有傳訊許德強之必要。原審既已查悉許德強之戶籍，於
八十三年五月十日，由苗栗縣竹南鎮○○里○○路二八七號，遷出花蓮市○○里○○
路一○七號（見原審上重更(一)卷(二)第一六七頁），惟僅傳喚上址一次（經花蓮郵局以
查無此地址退回傳票，見同上卷第一六九－一頁），並未再進一步查址傳拘許德強，
遽謂許德強已傳拘無，難謂其證據之調查已屬詳盡。(三)再按科刑時應審酌一切情狀
，尤應注意刑法第五十七條各款所列事項，以為輕重之標準。卷查乙○○於原審供稱
：其「中風、腦內長神經瘤，只能爬行，無法行走」（見上重更(一)卷(一)第三三頁背面
），其在原審之辯護人亦具狀辯稱：其犯罪之原由，乃因家境貧寒，其父高月益係無
意識之植物人，開銷甚大，其本身罹患聽神經瘤，已半身不遂，母親年事已高，又離
婚獨力撫養二幼子，且事後已知悔恨，供出毒梟，客觀上尚難謂死有餘辜，似尚無奪
其生命之必要等語（見上重更(一)卷(二)第二五九頁），原判決於量刑時，並未審酌上開
情狀，尚難謂為適法。上訴人等上訴意旨，執以指摘原判決違法，非無理由，應認仍
有撤銷發回更審之原因。
據上論結，應依刑事訴訟法第三百九十七條、第四百零一條，判決如主文。
中      華      民      國    八十九    年      六      月      八      日
                              最高法院刑事第十一庭
                                  審判長法官  莊  登  照
                                        法官  洪  明  輝
                                        法官  蔡  清  遊
                                        法官  黃  一  鑫
                                        法官  林  秀  夫
      右正本證明與原本無異
                                              書  記  官
中      華      民      國    八十九    年      六      月     十五     日


司法院資訊處製作；財團法人民間司法改革基金會備份。
